【裁判字號】    95,台上,88
【裁判日期】    950119
【裁判案由】    返還不當得利
【裁判全文】
最高法院民事裁定                九十五年度台上字第八八號
    上  訴  人  甲○○
    訴訟代理人  柯士斌律師
    被 上訴 人  乙○○
                        號5樓.
上列當事人間請求返還不當得利事件，上訴人對於中華民國九十
三年七月十四日台灣高等法院第二審更審判決（九十三年度上更
(一)字第五二號），提起上訴，本院裁定如下：
    主  文
上訴駁回。
第三審訴訟費用由上訴人負擔。
    理  由
按上訴第三審法院，非以原判決違背法令為理由，不得為之。又
提起上訴，上訴狀內應記載上訴理由，表明原判決所違背之法令
及其具體內容，暨依訴訟資料合於該違背法令之具體事實，其依
民事訴訟法第四百六十九條之一規定提起上訴者，並應具體敘述
為從事法之續造、確保裁判之一致性或其他所涉及之法律見解具
有原則上重要性之理由。同法第四百六十七條、第四百七十條第
二項定有明文。而依同法第四百六十八條規定，判決不適用法規
或適用不當者，為違背法令；依同法第四百六十九條規定，判決
有該條所列各款情形之一者，為當然違背法令。是當事人提起上
訴，如以同法第四百六十九條所列各款情形為理由時，其上訴狀
或理由書應表明該判決有合於各該條款規定情形之具體內容，及
係依何訴訟資料合於該違背法令之具體事實。如依同法第四百六
十八條規定，以原判決有不適用法規或適用法規不當為理由時，
其上訴狀或理由書應表明該判決所違背之法令條項，或有關判例
、解釋字號，或成文法以外之習慣或法理等及其具體內容，暨係
依何訴訟資料合於該違背法令之具體事實，並具體敘述為從事法
之續造、確保裁判之一致性或其他所涉及之法律見解具有原則上
重要性之理由。上訴狀或理由書如未依上述方法表明，或其所表
明者與上開法條規定不合時，即難認為已合法表明上訴理由，其
上訴自非合法。本件上訴人對於原判決提起上訴，雖以該判決違
背法令為由，惟核其上訴理由狀所載內容，係就原審取捨證據、
認定事實之職權行使所為：上訴人係為給付被上訴人自兩造合資
設立之技廣股份有限公司（下稱技廣公司）退股之股款新台幣（
以下同）二百三十萬元，始簽發面額各為一百萬元及一百三十萬
元之支票二紙予被上訴人兌領。上訴人主張簽交系爭票據係遭被
上訴人詐欺或脅迫云云，既未舉證以實其說，且被上訴人將原以
其配偶余采美名義登記之（技廣公司）七萬股股份，經上訴人同
意直接過戶予前已繳足股款之訴外人余采味、吳美華時，實際未
再自該二人收取股款，亦據余采味、吳美華證實。而訴外人即上
訴人之妻周麗芬所簽立之借據，又與兩造間之投資糾紛無關，復
未載明欲承擔上訴人返還投資款之債務，難認該返還股款債務已
生移轉予周麗芬之效力。是被上訴人兌領系爭支票票款，自非無
法律上之原因，尚無不當得利可言等論斷，指摘為不當，並就原
審已論斷者，泛言未論斷，而未表明該判決所違背之法令及其具
體內容，暨依訴訟資料合於該違背法令之具體事實，並具體敘述
為從事法之續造、確保裁判之一致性或其他所涉及之法律見解具
有原則上重要性之理由，難認其已合法表明上訴理由。依首揭說
明，應認其上訴為不合法。至被上訴人因退股而將原登記於其配
偶名下之七萬股股份，分別以「買賣」為名義直接過戶予余采味
及吳美華，為原判決所確定之事實。其為此以申報交易價額之匯
付證明，向主管機關報繳證券交易所得稅（參見一審卷一五五頁
至一五九頁），證諸該申報之交易價額實際未達二百三十萬元，
顯然僅在利於主管機關之稽核，自無礙原判決有關被上訴人實際
未自余采味、吳美華收取股款之認定。原審因認上開證券交易稅
繳款單及交易款項匯付證明，於判決之結果無礙，未予逐一論述
，其判決仍無上訴人所指之違背法令之處，附此敘明。
據上論結，本件上訴為不合法。依民事訴訟法第四百八十一條、
第四百四十四條第一項、第九十五條、第七十八條，裁定如主文
。
中    華    民    國  九十五  年    一    月   十九   日
                      最高法院民事第四庭
                          審判長法官  蘇  茂  秋
                                法官  蘇  達  志
                                法官  陳  碧  玉
                                法官  王  仁  貴
                                法官  吳  謀  焰
      本件正本證明與原本無異
                                      書  記  官
中    華    民    國  九十五  年    二    月    八    日
                                                      Y


司法院資訊處製作；財團法人民間司法改革基金會備份。
